【裁判字號】    95,簡上,923
【裁判日期】    951218
【裁判案由】    傷害
【裁判全文】
臺灣高雄地方法院刑事判決             95年度簡上字第923號
上  訴  人
即  被  告  丙○○
上列上訴人因傷害案件，不服高雄簡易庭民國95年6 月29日95年
度簡字第3947號第一審判決（聲請簡易判決處刑案號：95年度偵
字第13827 號）提起上訴，本院判決如下：
    主  文
上訴駁回。
    事  實
一、丙○○於民國95年2 月12日夜間8 時10分許，在高雄市前金
    區○○○路426 號旁之停車場，因停車問題而與戊○○發生
    糾紛，詎丙○○竟基於傷害之犯意，以腳踹戊○○腹部，戊○○配偶丁○○見狀遂出言嚇止丙○○，並打電話報警前來
    處理，嗣因前來處理之員警，未能找到上開停車場所在位置
    ，經以電話聯絡後，丁○○乃暫時離去上開停車場，至停車
    場外查看相關位置以引導員警，丙○○因而欲趁此機會離去
    前開停車場，惟遭戊○○制止，丙○○遂又接續上開傷害犯
    意，徒手毆打戊○○之頭部、手部、頸部、胸部、嘴部等多
    處，致戊○○受有頭部外傷併腦震盪、顏面、腹部、頸部及
    胸部多處擦傷、兩手腕及嘴唇瘀腫等傷害。
二、案經戊○○訴由高雄市政府警察局新興分局移送臺灣高雄地
    方法院檢察署檢察官偵查後，聲請以簡易判決處刑。
    理  由
壹、對於證據能力之意見
一、按被告以外之人於審判外之言詞或書面陳述，除法律有規定
    者外，不得作為證據，刑事訴訟法第159 條第1 項定有明文
    。又被告以外之人於審判外之陳述，雖不符前4 條之規定，
    而經當事人於審判程序同意作為證據，法院審酌該言詞陳述
    或書面陳述作成時之情況，認為適當者，亦得為證據。當事
    人、代理人或辯護人於法院調查證據時，知有第159 條第1
    項不得為證據之情形，而未於言詞辯論終結前聲明異議者，
    視為有前項之同意，刑事訴訟法第159 條之5 亦定有明文。
    卷附高雄市立聯合醫院診斷證明書，係被告以外之人於審判
    外之書面陳述，而公訴人及被告丙○○，就上開書面陳述未
    於本院審理過程中聲明異議，本院並審酌前開書面陳述作成
    時之情況正常，且與本案相關之待證事實具有關連性，認適
    當作為證據，依前開刑事訴訟法第159 條之5 之規定，認上
    開陳述具有證據能力。
二、次按，被告以外之人於偵查中向檢察官所為之陳述，除顯有
    不可信之情況者外，得為證據，刑事訴訟法第159 條之1 第
    2 項定有明文。本件證人乙○○於檢察官偵查中所為之證述
    內容，業經其具結擔保其證詞之真實性，且經本院提示後，
    被告及公訴人對其證據能力不爭執，是並無顯有不可信之情
    況，且與本案相關之待證事實具有關連性，自應具有證據能
    力。
貳、實體方面
一、訊據上訴人即被告固不否認有於前開時、地，因停車糾紛而
    與告訴人戊○○發生衝突，然矢口否認有何傷害犯行，辯稱
    ：案發當時，係告訴人先出手毆打伊，伊並沒有主動攻擊告
    訴人，告訴人之所以受有傷害，可能是伊與告訴人彼此間拉
    扯、及告訴人先生拉告訴人所致，且案發當時告訴人曾跌倒
    ，其亦有可能因此受傷云云。經查：
(一)、前開犯罪事實，除被告上開供述外，並據告訴人戊○○於本
    院審理中證述：案發當時，伊在上開停車場內，發現有1 部
    車離開其停車格，伊就站在該停車格處，並打電話叫伊先生
    開車過來停車，結果在伊先生還沒有將車開過來時，被告就
    從另一方向開車過來，並倒車進入伊所處的停車格，伊見狀
    遂去敲被告車子的車門，此時被告搖下車窗，說「要怎麼樣
    」，之後並打開車門，隨即以腳踹伊的肚子，伊先生看到乃
    過來嚇阻被告，並打電話報警前來處理，嗣因警察找不到停
    車場的位置，伊先生就到停車場外去引導警察，此時被告想
    離開停車場，伊不讓被告離去，被告就又出手毆打伊的頭部
    、手部、頸部、胸部，嘴巴也被打到流血，造成伊受有診斷
    證明書所載之傷勢等語（見本院卷第37至39頁）明確，且有
    告訴人於高雄市立聯合醫院就診之診斷證明書（見警卷第8
    頁）在卷可稽，則被告於前開時、地，有因停車糾紛與告訴
    人發生衝突，而告訴人於衝突後，受有前揭傷害等事實，堪
    以認定。
(二)、被告雖以前詞置辯，並謂案發當時，有1 名駕駛車牌號碼UP
    I-346 號汽車之駕駛（經查為乙○○）經過該處，得以證明
    案發經過。然證人乙○○於偵訊中係證述：案發當時，伊見
    到有位女子從副駕駛座下車，之後該女子有毆打1 名男子云
    云（見95年度他字第5598號卷第9 頁，該案為被告因上開糾
    紛，告訴告訴人傷害之案件），而被告於本院審理中則供述
    ：伊倒車要進入告訴人所處之停車格時，告訴人先生並不在
    場，當時告訴人先生的車子在停車場外的七賢路上，之後伊
    將車停入停車格時，告訴人很生氣，就坐在伊車子的引擎蓋
    上，伊下車與告訴人理論，結果告訴人就踹伊的腳等語（見
    本院卷第52頁），則依被告所述，及告訴人上開證述情節，
    被告與告訴人發生衝突前後，告訴人並無從車子副駕駛座下
    車之事實，應堪認定，是證人乙○○上開證述情節，已與本
    案事實不符；況證人乙○○謂有1 名女子毆打1 名男子，至
    多僅得證明告訴人有毆打被告，尚無從以此推論被告並未毆
    打告訴人，是證人乙○○前揭證詞，要難採為有利於被告之
    認定；而參以證人丁○○於本院審理中證述：案發當時，伊
    要將車開進停車場時，看到被告將車倒進伊太太所處之停車
    格內，伊太太就敲被告車門，說停車格是其先佔到的，結果
    被告就搖下車窗，說不然要怎麼樣，並下車以腳踹伊太太，
    伊見狀就上前勸阻被告，且馬上打電話報警處理，但過了一
    段時間，警察並沒有到場，伊打電話詢問，才知道警察找不
    到地方，伊遂走到七賢路上看該停車場之相關位置，再打電
    話告訴警察，之後伊折返回停車場時，聽到伊太太在哀嚎，
    發現被告又在攻擊伊太太，伊就上前阻止等語（見本院卷第
    39至41頁），要與告訴人所述互符一致，足認告訴人所陳應
    較被告所辯可採；且觀以告訴人所受傷勢，其所受之頭部外
    傷併腦震盪、顏面、腹部、頸部及胸部多處擦傷、嘴唇瘀腫
    等傷害，衡以常情，並非相互拉扯或跌倒所會導致（蓋若係
    相互拉扯，傷勢應會出現於手部；若係跌倒，則應係導致手
    、腳關節部位之傷害），亦可佐證被告所辯難以採認；此外
    ，被告於本案警詢及其告訴告訴人傷害乙案偵訊中，均自承
    ：伊有與告訴人互毆等語（見警卷第2 頁、95年度偵字第29
    063 號卷第2 頁），益徵被告上開辯詞，顯屬事後卸責之詞
    ，無可採信。
(三)、至告訴人於本院審理中證述：被告將車倒入伊所處之停車格
    時，速度很快，並有撞倒伊的腳，造成伊小腿受傷云云（見
    本院卷第37頁），而證人丁○○於本院審理中亦證述：被告
    倒車進入停車格時，伊有見到伊太太往旁邊閃開，但沒有看
    到被告有無撞倒伊太太，之後回家時，伊方見到伊太太右腳
    有脫皮、流血等語（見本院卷第41頁），且經本院當庭勘驗
    告訴人右腳，其右腳膝蓋下方確實有1 處10元硬幣大小之疤
    痕。惟依告訴人前揭診斷證明書所示，其係於案發當日即至
    醫院就診接受治療，則其若因上述原因而導致右腳受有傷害
    ，衡諸常理，其當會於此次就診時一併接受診療，惟該次診
    斷並未發現告訴人受有上開傷害，則該傷害是否係因被告駕
    車撞擊告訴人所致，實非無疑，自難遽為不利於被告之認定
    ，而謂其有對告訴人為此一傷害。
(四)、綜上，本件事證明確，被告前揭傷害犯行，洵堪認定。
二、論罪科刑部分：
(一)、按行為後法律有變更者，適用行為時之法律。但行為後之法
    律有利於行為人者，適用最有利於行為人之法律，刑法第2
    條第1 項定有明文。查被告行為後，刑法業於95年7 月1 日
    修正公布施行，而修正後之刑法第33條第5 款規定「罰金：
    新臺幣1000元以上，以百元計算之」，與修正前之刑法第33
    條第5 款規定「罰金：1 元以上」相較，刑法分則中關於有
    罰金刑之規定者，在修法前最低度之法定刑係銀元1 元即新
    臺幣3 元（至罰金罰鍰提高標準條例第1 條，係關於最高度
    刑提高之規定，尚與最低度刑無關），而在修法後則係新臺
    幣1000元，比較修正前後之規定，修正後之規定較不利於行
    為人，是若行為人所犯罪行之法定刑有罰金刑者，即應依刑
    法第2 條第1 項前段規定，依行為人行為時即修正前之規定
    處斷（至亦於95年7 月1 日施行之刑法施行法第1 條之1 之
    規定，僅係規範如何將刑法分則罰金刑之單位由「銀元」轉
    換為「新臺幣元」，未就各該分則之實際內涵加以變更，尚
    不生新舊法比較之問題）。本件被告所犯刑法第277 條第1
    項之罪，其法定刑中有罰金刑，揆諸上開說明，自應適用修
    正前之規定處斷。另按，本件被告犯罪時之刑法第41條第1
    項前段規定：「犯最重本刑為5 年以下有期徒刑以下之刑之
    罪，而受6 個月以下有期徒刑或拘役之宣告，因身體、教育
    、職業、家庭之關係或其他正當事由，執行顯有困難者，得
    以1 元以上3 元以下折算一日，易科罰金」，又被告行為時
    之易科罰金折算標準，修正前之罰金罰鍰提高標準條例第2
    條（現已刪除）規定，就其原定數額提高為100 倍折算1 日
    ，則本件被告行為時之易科罰金折算標準，應以銀元100 元
    以上300 元以下折算1 日，經換算為新臺幣後，應以新臺幣
    300 元以上900 元以下折算1 日。惟95年7 月1 日修正公布
    施行之刑法第41條第1 項前段則規定：「犯最重本刑為5 年
    以下有期徒刑以下之刑之罪，而受6 個月以下有期徒刑或拘
    役之宣告者，得以新臺幣1000元、2000元或3000元折算1 日
    ，易科罰金」，比較修正前後之易科罰金折算標準，修正後
    之規定較不利於被告，是若被告經宣告得易科罰金之刑，應
    依被告行為時即修正前之規定，定其易科罰金之折算標準。
(二)、核被告所為，係犯修正前刑法第277 條第1 項之傷害罪。被
    告先後以手、腳毆打告訴人成傷，係利用同一機會下，接續
    而為之數個舉動，依一般社會健全之觀念，在時間差距上難
    以強行分開，且侵害同一法益，為接續犯，應予包括之評價
    ，而為實質上一罪。原審因而適用修正前刑法第277 條第1
    項、第41條第1 項前段、罰金罰鍰提高標準條例第1 條前段
    、修正前罰金罰鍰提高標準條例第2 條之規定，並審酌被告
    僅因停車糾紛此等細故即出手毆打告訴人成傷，行為誠屬惡
    劣，另斟酌告訴人所受傷害程度，及被告未與告訴人達成民
    事和解等一切情狀，量處拘役40日，並諭知易科罰金之折算
    標準，經核原判決認事用法，均無不合，量刑亦屬妥適，被
    告以其未有上開傷害犯行為由，指摘原判決不當，提起上訴
    ，為無理由，應予駁回。另原判決雖未及比較前開刑法修正
    前、後之適用，然上訴本院後，經比較新舊法，行為後之法
    律並非較有利於行為人，仍應依刑法第2 條第1 項前段之規
    定，適用行為時法，則原判決適用行為時法即無不當，自不
    構成撤銷事由，併此敘明。
據上論斷，應依刑事訴訟法第455 條之1 第3 項、第368 條，判
決如主文。
本案經檢察官甲○○到庭執行職務。
中    華    民    國    95    年    12    月    18    日
                  刑事第五庭    審判長法  官 李嘉興
                                      法  官 張金柱
                                      法  官 陳君杰
以上正本證明與原本無異。
不得上訴。
中    華    民    國    95    年    12    月    18    日
                                      書記官 陳昱良
附錄本判決論罪科刑法條全文：
刑法第277 條第1 項
傷害人之身體或健康者，處3 年以下有期徒刑、拘役或1000元以
下罰金。


司法院資訊處製作；財團法人民間司法改革基金會備份。
